【裁判字號】    98,交聲,145
【裁判日期】    980612
【裁判案由】    違反道路交通管理處罰條例聲明異議
【裁判全文】
臺灣苗栗地方法院交通事件裁定         98年度交聲字第145號
原處分機關  交通部公路總局新竹區監理所苗栗監理站
異  議  人
即受處分人  甲○○
上列異議人即受處分人因違反道路交通管理處罰條例案件，對於
交通部公路總局新竹區監理所苗栗監理站於民國98年4 月24日所
為之竹監苗字第裁54-Z00000000號處分（原舉發案號：公警局交
字第Z00000000 號）聲明異議，本院裁定如下：
    主  文
異議駁回。
    理  由
一、按汽車行駛於高速公路、快速公路或設站管制之道路，不遵
    使用限制、禁止、行車管制及管理事項之管制規則而有行車
    速度超過規定之最高速限或低於規定之最低速限之行為者，
    處汽車駕駛人新臺幣（下同）3,000 元以上6,000 元以下罰
    鍰，並予記違規點數1 點，道路交通管理處罰條例第33條第
    1 項第1 款、第63條第1 項第1 款分別定有明文。又汽車行
    駛高速公路，應依速限標誌指示，高速公路交通管制規則第
    5 條前段亦規定甚明。
二、原處分意旨略以：異議人即受處分人甲○○駕駛車牌號碼H4
    - 8151號自用小客車，於民國98年3 月11日16時25分許行經
    國道五號公路南下14.5公里處，為內政部警政署國道公路警
    察局第九警察隊石碇分隊員警舉發「速限80公里，經雷射測
    定測距166 公尺，行速為102 公里，超速22公里」違規；嗣
    異議人逾違規通知單所載期限內到站申訴表示不服，經原處
    分機關函請原舉發單位調查結果，仍認異議人確有前開違規
    行為，乃依道路交通管理處罰條例第33條第1 項第1 款、第
    63條第1 項第1 款暨違反道路交通管理事件統一裁罰標準及
    處理細則第41條第4 項規定，裁處異議人罰鍰新臺幣4,500
    元，並記違規點數1 點，原處分並無不法等語。
三、異議意旨略以：異議人於違規時、地經警開出超速行駛，但
    異議人自認並未超速並當場提出抗議，請警方提出證據，而
    警察要異議人去申訴，監理站於4 月24日開出裁決書，為此
    向法院提出異議，請求撤銷原處分等語。
四、經查：
（一）異議人對於在上揭時、地，駕駛車號H4-8151 號自小客車
      為警攔停之事實，並不否認，且有原舉發單位即內政部警
      政署國道公路警察局公警局交字第Z00000000 號舉發違反
      道路交通管理事件通知單1 份在卷足憑。
（二）次依證人即本件舉發警員廖彥圃到庭具結證稱：「我們當
      時將紅白巡邏車停在南向14.5公里處之槽化線處，執行勤
      務，我們二人下車，一人警戒，一人拿雷射槍（雷射測速
      儀），它是電源打開後，有一紅點，他是描準點，我們對
      準一台車後按感應鈕，就會去感應該車的車速」、「（你
      們是在哪一位置感應到異議人的車子？）異議人是從彭山
      隧道出來，而我們在14.5公里處」、「（該雷射測距測速
      儀器有無照相裝置？）沒有」、「（你如何取締？）如有
      顯示超速的情形，我們會用警示棒即交管棒攔停異議人的
      車子，將螢幕拿給他看，而螢幕上只有二個數字，一個是
      速度，一個是車道的距離」、「（本件你有將異議人的車
      速螢幕指示給他看？）有」、「（異議人問：你如何證明
      你照的是我的車子？）當時錄音檔有，我們攔停異議人車
      子的時候，內側車道只有一台車即異議人衝出來，我們還
      走到外側車道攔停你，而當下只有你一台車出來，當然後
      面還有其他車出來，但拍攝當下只有你一台車」、「（你
      當時有無取締錯車輛？）不會，機器的光點是一個很小的
      光點，一定是對照車子打。」等語綦詳（見本院98年6 月
      10日訊問筆錄），並有證人庭呈之現場照片影本6 張以資
      佐證。衡諸證人廖彥圃係依法執行公務之人員，經到庭具
      結，證述其攔停舉發經過，對異議人所駕駛上開自小客車
      如何超速之舉發過程的證述，連續而完整，顯見證人對舉
      發當時之記憶深刻，而依卷內證據資料並無任何積極證據
      足以證明證人上開證詞係屬虛偽，亦無足以令人顯信證人
      證述為不可採之品性證據或前科證據存在，本院自不得僅
      以證人為本件掣單告發異議人之員警而全盤抹煞其在訴訟
      上所具有之證人資格及其證言之證明力，故其證言應堪採
      信。
（三）異議人雖以前詞置辯，惟依據原舉發單位即內政部警政署
      國道公路警察局第九警察隊於98年4 月16日以公警九交字
      第0980970832號函覆略以：「三、本案係使用雷射測距測
      速儀器進行違規採證，該儀器（PL02300） 業經經濟部標
      準檢驗局於97年12月22日檢定合格，其合法性及適用性均
      符合檢驗及用規範；該儀器係以雷射光束（不見光）直接
      瞄準行進中之車輛，屬「單點單台」之測速方式，瞬間發
      射的脈衝波高達13組，每秒可達40組以上，且光束狹窄，
      使得兩車同時被偵測到的機會等於零，車輛如有超出設定
      之速限即立刻鎖定。四、本隊員警所使用之測速槍係針對
      單一車輛進行鎖定測速，測速槍上有一抬頭顯示螢幕，測
      速時係以抬頭顯示幕正中央十字標的形狀之雷射光瞄準點
      ，對準單一受測車輛進行測速（不論該車行駛何車道，以
      測速槍瞄準所測之車，即可測得該車車速），測得之速度
      及測距值立即顯示於面板上，經員警監視確認無誤後，依
      法攔停稽查，本隊執勤員警當場出示雷射測距測速儀器所
      得之數據即為證據．．」等語，有上開書函1 份在卷可稽
      ，足見舉發員警於雷射測速儀之操作上正確無誤。且本件
      舉發單位即內政部警政署國道公路警察局第九警察隊舉發
      本件違規所使用之雷射測距測速儀，係經經濟部標準檢驗
      局檢驗且領有合格證書（檢定日期97年12月22日，有效期
      限98年12月31日，檢定合格單號碼：J0GB0000000 ），亦
      有證人庭呈之經濟部標準檢驗局雷達測速儀檢定合格證書
      影本1 份附卷可稽，復無證據證明該儀器有故障之虞，是
      其所測得之數據應屬可信。
（四）又鑑於交通違規事實往往驟然而現、稍縱即逝，若硬性要
      求舉發員警不分違規情節，一律必須預留證據，俾便事後
      提出供法院審酌，除有現實技術可行性之困難外，勢將大
      幅提高交通管理之行政成本，並嚴重削弱道路交通管理之
      行政效能，此絕非立法者制定道路交通管理法規之本意。
      是舉發單位雖未能提出異議人違規照片或攝影畫面供異議
      人檢視，然當場舉發交通違規並不以攝影或照相存證為其
      要件，亦不以舉發錄影或照片為唯一之證明方法，若舉發
      員警係親眼見聞違規經過，並經以證人之身分具結後為證
      述，此證人證詞仍不失為證明方法之一種。本件既經證人
      廖彥圃到庭具結，證述其攔停舉發經過，確認異議人確有
      之違規事實，則其所為證言應屬可信，業如前述。況上開
      證人於舉發異議人違規當時，已將雷射測速槍所測得而顯
      示在螢幕上之行車速度、距離等資料提示予異議人觀看等
      情，亦為異議人所不爭執，則執勤員警之執勤程序並無任
      何顯然之瑕疵可指，是異議人上開所辯，洵非可採。
（五）末按汽車駕駛人之行為，經以科學儀器取得證據資料證明
      其行為違規，當場不得或不宜攔截製單舉發者，得逕行舉
      發，該款所稱之科學儀器應採固定式，並定期於網站公布
      其設置地點，但汽車駕駛人之行車速度超過規定之最高速
      限或低於規定之最低速限者，不在此限；而對於該款之違
      規行為，採用固定或非固定式科學儀器取得證據資料證明
      者，於一般道路須至少於100 公尺，於高速公路、快速道
      路須至少於300 公尺前，明顯標示之」，道路交通管理處
      罰條例第7 條之2 第1 項第7 款、第2 項及第3 項固分別
      定有明文。惟上開規定係針對逕行舉發之情形所設，而本
      件舉發員警係使用非固定式及非照相式之雷射測距測速儀
      取證，且異議人係經員警當場攔停舉發，要與前開規定所
      定之情形不符，尚未能逕予援引。況上開條文之立法用意
      ，不外表明科處違規人行政裁罰之終極目的，乃在敦促駕
      駛人依行車速限駕駛。是以科學儀器採證，應由主管機關
      在明顯處告示，用以提醒駕駛人依道路限速行駛，以期在
      駕駛人避免受罰之心理下，達到依行車速限駕駛進而維護
      行車安全之最大效益，尚非謂如有違反，駕駛人超速行駛
      之違規行為即應不罰，其理至明。換言之，駕駛人在一般
      道路、高速公路或快速道路依照規定速限行駛之義務，並
      不因警察機關有無在裝設測速儀器前方道路之明顯處豎立
      明顯標示而有差別，駕駛人亦不能僅因其在通過裝有測速
      儀器之路段前，並未察覺任何明顯之告示牌或警告標誌，
      即可遽謂其無須依限速行駛或得任意超速而免於受罰（臺
      灣高等法院臺中分院96年度交抗字第914 號、98年度交抗
      字第366 號裁定意旨參照）。準此，本件員警取締違規地
      點前方縱未設置「前有測速照相」之標誌，然異議人既係
      考領合法駕駛執照之駕駛人，應當知悉並遵守前開有關高
      速公路限速之規定，不得僅因上開路段未設置警告標誌即
      無須依限速行駛或得任意超速而免於受罰，是本件違規事
      由自可歸責於異議人甚明。從而，異議人有於上開路段超
      速行駛之行為，且經合法舉發一事堪予認定，本件事證明
      確，應依法論科。
五、綜上所述，異議人確有前揭汽車行駛高速公路速度超過規定
    最高速限（20公里以上未滿40公里）之違規行為，原處分機
    關依道路交通管理處罰條例第33條第1 項第1 款、第63條第
    1 項第1 款規定及違反道路交通管理事件統一裁罰基準表，
    裁處異議人罰鍰4,500 元，並記違規點數1 點，核無違法或
    不當之情事，聲明異議意旨僅執前詞，任意指摘原處分，並
    無理由，應予駁回。
六、據上論斷，應依道路交通管理處罰條例第87條第2 項，道路
    交通案件處理辦法第19條，裁定如主文。
中    華    民    國    98    年    6     月    12    日
                  交通法庭  法  官  林卉聆
以上正本證明與原本無異。
如不服本裁定應於送達後5 日內向本院提出抗告狀。
                            書記官  楊慧萍
中    華    民    國    98    年    6     月    12    日


司法院資訊處製作；財團法人民間司法改革基金會備份。
